臺灣高等法院高雄分院刑事判決　　　　110年度上訴字第865號
上　訴　人
即　被　告　曾至泓



選任辯護人　曾國華律師(法扶律師)
上列上訴人因毒品危害防制條例案件，不服臺灣橋頭地方法院10
9 年度訴字第515 號，中華民國110 年5 月11日第一審判決（起
訴案號：臺灣橋頭地方檢察署109 年度偵字第7933號、第9936號
），提起上訴，本院判決如下：
    主  文
上訴駁回。
    事  實
一、曾至泓明知甲基安非他命係毒品危害防制條例第2 條第2 項
    第2 款所定之第二級毒品，不得非法持有、販賣，仍基於販
    賣甲基安非他命以營利之各別犯意，分別於附表一編號1 至
    4 所示之時間、地點，販賣甲基安非他命給張美玲而牟取利
    潤（各次販賣價格、交易過程，詳如附表一編號1 至4 所示
    ）。嗣因警方對曾至泓所持用門號0000000000號、00000000
    00號行動電話實施通訊監察，發覺可疑通話內容，於民國10
    9 年5 月6 日10時10分許，持搜索票至高雄市○○區○○街
    00號「金銀島汽車旅館」107 號房執行搜索，並扣得如附表
    二所示之物，因而循線查悉上情。
二、案經高雄市政府警察局刑事警察大隊報告臺灣橋頭地方檢察
    署檢察官偵查起訴。
    理  由
一、證據能力：
    查本判決所引用屬於傳聞證據之部分，均已依法踐行調查證
    據程序，且檢察官、辯護人、上訴人即被告曾至泓（下稱被
    告）於本院審理時，均明示同意有證據能力（見本院卷第16
    2 頁），本院審酌該等證據作成時情況，並無違法取證之瑕
    疵，且無顯不可信之情形，復與待證事實具有關聯性，以之
    作為證據應屬適當，爰依刑事訴訟法第159 條之5 第1 項規
    定，認定有證據能力。
二、認定犯罪事實所憑之證據及理由
  ㈠事實欄所載販賣毒品之事實，業據被告坦承不諱，核與證人
    即購毒者張美玲證述相符，並有被告與證人張美玲各次交易
    相關通訊監察譯文（見附表一「交易或轉讓方式/ 通訊監察
    譯文」欄所示）、監視器錄影畫面擷圖等附卷可稽，復有附
    表二所示之物扣案為憑，足徵被告自白與事實相符，堪予採
    信。
  ㈡按毒品危害防制條例所稱之「販賣」，係指有償的讓與行為
    ，祇要行為人在主觀上有藉以營利之意圖，而在客觀上有以
    毒品換取金錢或其他財物之行為，即足當之。至於買賣毒品
    之金額或所換得財物之實際價值如何，及行為人是否因而獲
    取價差或利潤，均不影響販賣毒品罪的成立。近年毒品濫用
    ，危害國民健康與社會安定日鉅，治安機關對於販賣等毒品
    犯罪行為，無不嚴加查緝，各媒體對政府大力掃毒之決心亦
    再三報導，毒品取得不易且物稀價昂，苟行為人於有償交付
    毒品之交易過程中無利可圖，斷無甘冒遭受取締而受判處重
    刑之危險，平白從事上開毒品交易之理。本件附表一編號1
    至4 各次交易，經被告自承扣除工錢後所賺不多等語（見原
    審訴卷第189 頁），可見被告有從中獲利，是被告確係意圖
    經由販賣毒品賺取價差利潤以營利，故被告為本案販賣甲基
    安非他命之犯行，主觀上均有營利之意圖，應堪認定。
  ㈢綜上所述，本案事證明確，被告前揭犯行均堪認定。
三、論罪部分：
  ㈠被告為附表一編號1 至4 行為後，毒品危害防制條例第4 條
    第2 項、第17條第2 項之修正規定已於109 年7 月15日施行
    ：
  ⑴修正前毒品危害防制條例第4 條第2 項規定「製造、運輸、
    販賣第二級毒品者，處無期徒刑或7 年以上有期徒刑，得併
    科新臺幣1 千萬元以下罰金」，修正後則規定「製造、運輸
    、販賣第二級毒品者，處無期徒刑或10年以上有期徒刑，得
    併科新臺幣1 千5 百萬元以下罰金」，修正後法定刑已提高
    ，自以修正前毒品危害防制條例第4 條第2 項規定，較有利
    於被告。
  ⑵修正前毒品危害防制條例第17條第2 項規定：「犯第4 條至
    第8 條之罪於偵查及審判中均自白者，減輕其刑」，修正後
    則規定：「犯第4 條至第8 條之罪於偵查及歷次審判中均自
    白者，減輕其刑」，修正後就被告自白犯罪減輕其刑之適用
    ，變更為「於偵查及歷次審判中均自白者」，要件更為嚴苛
    ，顯然影響被告實質之刑罰，自亦以修正前毒品危害防制條
    例第17條第2 項規定較有利於被告。
  ㈡核被告就附表一編號1 至4 所為，均係犯修正前毒品危害防
    制條例第4 條第2 項之販賣第二級毒品罪。被告為販賣而持
    有第二級毒品之低度行為，應為販賣第二級毒品之高度行為
    所吸收，均不另論罪。
  ㈢被告上開所犯販賣第二級毒品共4 罪，犯意各別，行為互殊
    ，應予分論併罰。
四、刑之減輕事由：
  ㈠犯毒品危害防制條例第4 條至第8 條之罪，於偵查及審判中
    均自白者，減輕其刑，同條例修正前第17條第2 項定有明文
    。本件被告就附表一編號1 至3 所示之販賣毒品犯行，於偵
    查及法院審理時均自白不諱（見他卷第214 至217 頁，原審
    卷第188 頁、本院卷第162 頁），爰均依修正前毒品危害防
    制條例第17條第2 項規定減輕其刑。
  ㈡司法警察為偵查輔助機關，應依檢察官之命令偵查犯罪，於
    製作被告警詢筆錄時，既已就蒐證所知之犯罪事實詢問被告
    ，使被告得以申辯、澄清其有無涉案，自難謂偵查階段未予
    被告辯明犯罪嫌疑之機會。是縱檢察官認為事證已明，且達
    起訴門檻，未再偵訊被告即提起公訴，亦屬檢察官調查證據
    職權之適法行使，並無違法剝奪被告訴訟防禦權之可言。是
    除司法警察調查犯罪於製作警詢筆錄時，就是否涉犯毒品危
    害防制條例第4 條至第8 條之犯罪事實未曾詢問被告，而檢
    察官亦未給予申辯、澄清之機會，致剝奪被告罪嫌辯明權之
    情形，始得例外承認僅以審判中自白亦得獲邀減刑之寬典外
    ，均須於偵審判中皆自白，始得適用毒品危害防制條例第17
    條第2 項。倘司法警察詢問時，被告業已否認犯罪，檢察官
    之後雖未再訊問，然被告在偵查中既非全無辯明犯罪嫌疑、
    爭取自白減刑之機會，卻心存僥倖而在警詢時否認犯罪，冀
    圖脫免刑責，與毒品危害防制條例第17條第2 項鼓勵是類犯
    罪行為人自白、悔過，並期訴訟經濟、節約司法資源之立法
    目的明顯有違，即令被告嗣後於審判中自白，仍無上開減刑
    規定之適用（最高法院108 年度第7 次刑事庭會議決議意旨
    可資參照）。
  ㈢辯護人為被告辯護稱：雖被告於警詢時否認附表編號4 之犯
    行，然被告販賣之對象同一，應係記憶混淆錯誤而為之陳述
    ，且被告就此部分犯罪事實客觀構成要件均已坦承，而偵查
    中檢察官未就此部分對被告為訊問，縱被告針對該次犯行釐
    清後欲坦承犯行亦無機會為之，因被告於審理中已為自白，
    仍應有修正前毒品危害防制條例第17條第2 項減刑規定之適
    用云云。惟司法警察於警詢時就附表編號4 部分已逐一提示
    通訊監察譯文，而被告固坦承見面之事實，然否認交易毒品
    ，辯稱：這次只是單純介紹朋友，我不可能當她朋友的面將
    毒品交給張美玲云云（見他卷第217 至219 頁），足認警方
    予給被告辯明其犯罪嫌疑之機會，縱然嗣後檢察官並未對其
    就附表編號4 之犯罪事實加以偵訊，依上開說明，應認被告
    於偵查中並未自白此部分販毒事實，縱令被告於法院審理中
    坦承認罪，仍與修正前毒品危害防制條例第17條第2 項規定
    之須於偵查及審判中均自白之要件不合，自無從援引上開規
    定而減輕其刑，辯護人所辯，委無可採。
  ㈣被告於警詢時雖曾供出其毒品來源為綽號「圓圓」之女子及
    黃冠傑，但警方並未因而查獲乙節，有高雄市政府警察局刑
    事警察大隊109 年11月30日高市警刑大偵17字第1097346260
    0 號函、高雄市政府警察局刑事警察大隊110 年3 月17日高
    市警刑大偵17字第11070564600 號函、臺灣橋頭地方檢察署
    109 年12月18日橋檢信結109 偵7933字第1099047660號函在
    卷可佐（見原審訴卷第49頁、第67頁、第137 頁），無從依
    毒品危害防制條例第17條第1 項規定減輕其刑。
  ㈤辯護人另主張：被告販賣毒品之對象僅1 人，而販賣次數4
    次，獲利均屬低微，其惡性並非重大，應依刑法第59條規定
    酌減其刑云云（見本院卷第123 頁）。惟刑法第59條酌量減
    輕其刑，必須犯罪另有特殊原因或情狀，在客觀上足以引起
    一般同情，而確可憫恕者，認為即使宣告法定最低度刑，仍
    嫌過重，或因立法至嚴，確有情輕法重的情形，始有其適用
    。如別有其他法定減輕之事由者，則應以適用該規定減輕其
    刑後，處以減輕後之最低法定刑度，猶嫌過重時，方有再以
    此規定酌減其刑之餘地（最高法院104 年度台上字第742 號
    判決意旨可資參照）。本件被告係為牟取不法利益，難謂其
    等犯罪有特殊原因或情狀，且附表編號1-3 部分經依偵審自
    白減輕後，亦無情輕法重之情事，再者，被告所犯附表編號
    4 部分，雖無偵審中自白之法定減輕事由，然修正前販賣第
    二級毒品之法定刑尚有7 年以上有期徒刑可資選科，客觀上
    亦難謂在立法上有過於嚴苛之情事，因此辯護人認應依刑法
    第59條酌減之主張，並無可採。
五、原審認被告附表一編號1-4 所示販賣毒品之犯罪事證明確，
    審酌被告前有施用毒品之前科，應明知甲基安非他命使用後
    容易成癮且難以戒除，非但對施用者身心造成傷害，且常使
    施用者經濟地位發生實質改變而處於劣勢，竟為牟求不法之
    私利，無視國家杜絕毒品犯罪之禁令，助長毒品流通、不知
    警愓，於假釋期間再犯、販賣金額非高，販賣對象1 人，難
    與中、大盤毒梟之規模相提並論，犯後均坦承犯行，並提供
    毒品上游之資訊供警方追查之犯後態度、販賣之對象、次數
    、所得等，自陳國中畢業之智識程度，原從事太陽能板、水
    電工作，每月收入約新臺幣3 萬多元，與父母及胞兄同住，
    家庭狀況勉持之經濟生活狀況（見原審訴卷第189 至190 頁
    、本院卷第170 頁），及其他一切情狀，就販賣毒品之犯行
    分別量處如附表一編號1 至4 所示之刑。另斟酌被告販賣毒
    品犯行之期間、交易對象、人數、販賣次數等因素，定其應
    執行刑為有期徒刑8 年。
六、就沒收部分則以：⑴扣案如附表二編號2 至6 所示之物，均
    為被告所有，分別係供被告聯絡販賣毒品事宜及分裝販賣之
    毒品所用，業據其陳述明確（見警卷第4 至5 頁，原審訴卷
    第100 頁），並有通訊監察譯文在卷可佐（各次販毒所持用
    之手機門號，見附表一編號1 至4 「交易或轉讓方式/ 通訊
    監察譯文」欄所示），爰分別依毒品危害防制條例第19條第
    1 項、刑法第38條第2 項之規定，分別於附表一編號1 至4
    所示各罪主文中宣告沒收；⑵如附表一編號1-4 所示販賣毒
    品之金額，為其犯罪所得，雖未扣案，仍應依刑法第38條之
    1 第1 項前段、第3 項規定宣告沒收，並於全部或一部不能
    沒收或不宜執行沒收時，追徵之。⑶與被告犯罪無直接關係
    之違禁物，檢察官於起訴書內已聲請沒收，為避免司法資源
    之浪費，仍得於判決時併宣告沒收之（最高法院91年度台非
    字第67號判決意旨參照）；又依新修正刑法關於沒收之立法
    理由觀之，已將沒收列為獨立專章，不再以被告構成刑責為
    前提，而具有獨立性，不復為從刑之一種。則於檢察官起訴
    被告犯罪且聲請就扣案之違禁物為沒收之宣告，雖經法院認
    定該違禁物與被告本案犯罪並無關聯，仍認檢察官於起訴時
    已聲請沒收該違禁物，法院得另於主文中應檢察官之請求，
    就違禁物為沒收之諭知。扣案如附表二編號1 所示之物，經
    鑑驗後為甲基安非他命，有高雄市立凱旋醫院109 年10月8
    日高市凱醫驗字第65935 號濫用藥物成品檢驗鑑定書附卷可
    佐（見偵一卷第73頁），自屬違禁物，且被告陳稱係施用所
    剩，與販賣毒品無關（見原審訴卷第100 頁），又無證據證
    明與本案有所關聯，惟既屬違禁物，且經檢察官聲請宣告沒
    收（見起訴書第3 頁）；而被告另案施用毒品部分，業經另
    案裁定應觀察勒戒，迄今尚未經檢察官另就上開甲基安非他
    命聲請單獨宣告沒收違禁物，有臺灣高等法院被告前案紀錄
    表附卷可查，爰依毒品危害防制條例第18條第1 項前段規定
    宣告沒收銷燬之，包裝該毒品所用之包裝袋，因與毒品難以
    析離，故併予宣告沒收銷燬之；至鑑驗耗用之毒品部分既已
    滅失，則無庸再予宣告沒收銷燬。⑷其餘扣案之毒品吸食器
    ，及吸管均為其施用毒品所用，零錢包、手機並非本案販賣
    毒品所用等語（見原審訴卷第100 至101 頁），故不予宣告
    沒收。
七、經核原審已敘述其認定被告此部分犯罪事實所憑之證據、理
    由，且原審之量刑已審酌前開等情及刑法第57條所列各款一
    切情狀，為其量刑責任之基礎，其認事用法皆無違誤，量刑
    亦稱妥適，並無任何偏重不當或違法之處。
八、被告上訴意旨仍執前詞，指摘原判決就附表一編號1-4 部分
    不適用刑法第59條規定酌減其刑時，另考量被告其他案件之
    犯行，將不相干的量刑基礎放在本案審酌有重複評價之嫌；
    就附表一編號4 部分未依偵審中自白減輕其刑，且原審判決
    量刑過重，指摘原判決不當。惟查：㈠重複評價禁止原則，
    係指禁止於量刑時，就立法者已經考慮並賦予特定法律效果
    之情況，重複再以之為量刑根據之評價。至刑法第59條，乃
    鑑於法定刑雖設有最高刑度與最低刑度之彈性規定，然犯罪
    之情狀千變萬化，為賦予法官在遇有客觀上顯可憫恕之犯罪
    情狀，於即使科處法定刑最低刑度，仍嫌過重之狀況時，得
    酌量減輕其刑至較法定最低度刑度，以符合罪刑相當原則所
    為之規定，與同法第57條有關量處宣告刑裁量之規定不同。
    惟該條所稱「犯罪情狀」與同法第57條所規定科刑時應審酌
    之「一切情狀」，並非有截然不同之領域，故是否依刑法第
    59條規定酌減其刑，自應就同法第57條各款所列事項，以及
    其他一切與犯罪有關之情狀，予以全盤考量，審酌其犯罪有
    無顯可憫恕之情狀，以為判斷。原判決考量其甫因販賣第二
    級毒品經另案查獲，仍為牟利而販售他人，可見其行為之不
    法內涵並非輕( 見原判決書第7 頁）。乃審酌被告所為之一
    切情狀及危害影響，均屬與該罪有關之犯罪情狀，於判斷有
    無刑法第59條酌減其刑規定之適用時，自應予以審酌。而上
    開事項之審酌，乃用以決定是否科處低於最低法定刑度，並
    非就其所為之同一犯行，科以2 次以上之處罰，亦非作為宣
    告刑之刑罰裁量。是原判決以前述事項，作為不適用刑法第
    59條酌減其刑規定之依憑，自無上訴意旨所指摘之違反重複
    評價禁止原則之可言。上訴意旨執以指摘原審未適用刑法第
    59條規定酌減其刑云云，為無理由。㈡附表一編號4 部分亦
    不符合偵審查中自白之要件，業如前述，原判決未予減輕，
    於法並無不合。㈢附表一編號4 部分之宣告刑為7 年2 月，
    而編號1-3 各罪之宣告刑各均為3 年8 月，均僅高於法定最
    低處斷刑2 月，定應執行刑為8 年，難謂原判決所為量刑有
    不當之情事，綜上所述，被告上訴，為無理由，應予駁回。
九、被告轉讓禁藥部分，經原審判處罪刑後，未據上訴，故不另
    論列。
據上論結，應依刑事訴訟法第368 條，判決如主文。
本案經檢察官楊慶瑞到庭執行職務。
中    華    民    國   110    年    11    月    11    日
                  刑事第四庭    審判長法  官  黃建榮
                                      法  官  任森銓
                                      法  官  李嘉興
以上正本證明與原本無異。
如不服本判決應於收受本判決後20日內向本院提出上訴書狀，其
未敘述上訴理由者，並得於提起上訴後20日內向本院補提理由書
狀（均須按他造當事人之人數附繕本）「切勿逕送上級法院」。
中    華    民    國   110    年    11    月    11    日
                                      書記官  蔡妮庭
附錄本判決論罪科刑法條：
修正前毒品危害防制條例第4條第2項
製造、運輸、販賣第二級毒品者，處無期徒刑或七年以上有期徒
刑，得併科新臺幣一千萬元以下罰金。
 附表一
┌─┬───┬────┬──────────┬────────┐
│編│交易/ │交易時間│交易或轉讓方式/通訊 │    主  文      │
│號│轉讓對│/地點/種│監察譯文            │                │
│  │象    │類金額( │                    │                │
│  │      │新臺幣) │                    │                │
├─┼───┼────┼──────────┼────────┤
│1 │張美玲│109年4月│張美玲於109年4月14日│曾至泓犯販賣第二│
│  │      │14日8時 │8時56分許，以0000000│級毒品罪，處有期│
│  │      │56分許  │106號行動電話撥打曾 │徒刑參年捌月。扣│
│  │      ├────┤至泓所持用之00000000│案如附表二編號2 │
│  │      │高雄市鳳│64號行動電話聯絡毒品│至5所示之物，均 │
│  │      │山區北文│交易事宜，嗣曾至泓即│沒收之；未扣案之│
│  │      │街鎮北國│於左列時間、地點交付│犯罪所得新臺幣伍│
│  │      │小後門  │左揭甲基安非他命與張│佰元沒收之，於全│
│  │      ├────┤美玲，並收受左列價金│部或一部不能沒收│
│  │      │甲基安非│。                  │或不宜執行沒收時│
│  │      │他命1包 │                    │，追徵之。      │
│  │      │（重量約│* 通訊監察譯文（見警│                │
│  │      │0.37公克│  卷第31頁）        │                │
│  │      │）500元 │                    │                │
├─┼───┼────┼──────────┼────────┤
│2 │張美玲│109年4月│曾至泓於109年4月20日│曾至泓犯販賣第二│
│  │      │20日13時│13時47分許，以090801│級毒品罪，處有期│
│  │      │57分許  │5067號行動電話撥打張│徒刑參年捌月。扣│
│  │      ├────┤美玲所持用之00000000│案如附表二編號2 │
│  │      │高雄市大│06號行動電話聯絡毒品│至4、6所示之物，│
│  │      │寮區進學│交易事宜，嗣曾至泓即│均沒收之；未扣案│
│  │      │路41巷  │於左列時間、地點交付│之犯罪所得新臺幣│
│  │      ├────┤左揭甲基安非他命與張│伍佰元沒收之，於│
│  │      │甲基安非│美玲，並收受左列價金│全部或一部不能沒│
│  │      │他命1包 │。                  │收或不宜執行沒收│
│  │      │（重量約│                    │時，追徵之。    │
│  │      │0.37公克│* 通訊監察譯文（見警│                │
│  │      │）500元 │  卷第31頁）        │                │
├─┼───┼────┼──────────┼────────┤
│3 │張美玲│109年4月│張美玲於109年4月30日│曾至泓犯販賣第二│
│  │      │30日23時│23時49分許，以096864│級毒品罪，處有期│
│  │      │54分許  │8106號行動電話撥打曾│徒刑參年捌月。扣│
│  │      ├────┤至泓所持用之00000000│案如附表二編號2 │
│  │      │高雄市大│64號行動電話聯絡毒品│至5所示之物，均 │
│  │      │寮區進學│交易事宜，嗣曾至泓即│沒收之；未扣案之│
│  │      │路76號7-│於左列時間、地點交付│犯罪所得新臺幣伍│
│  │      │11便利商│左揭甲基安非他命與張│佰元沒收之，於全│
│  │      │店旁的夾│美玲，並收受左列價金│部或一部不能沒收│
│  │      │娃娃機店│。                  │或不宜執行沒收時│
│  │      ├────┤                    │，追徵之。      │
│  │      │甲基安非│* 通訊監察譯文（見警│                │
│  │      │他命1包 │  卷第31頁）        │                │
│  │      │（重量約│                    │                │
│  │      │0.37公克│                    │                │
│  │      │）500元 │                    │                │
├─┼───┼────┼──────────┼────────┤
│4 │張美玲│109年5月│張美玲於109年5月1日 │曾至泓犯販賣第二│
│  │      │1日15時 │15時6分許，以096864 │級毒品罪，處有期│
│  │      │57分許  │8106號行動電話撥打曾│徒刑柒年貳月。扣│
│  │      ├────┤至泓所持用之00000000│案如附表二編號2 │
│  │      │高雄市大│64號行動電話聯絡毒品│至5所示之物，均 │
│  │      │寮區中正│交易事宜，嗣曾至泓即│沒收之；未扣案之│
│  │      │路71號雅│於左列時間、地點交付│犯罪所得新臺幣伍│
│  │      │苑汽車旅│左揭甲基安非他命與張│佰元沒收之，於全│
│  │      │館      │美玲，並收受左列價金│部或一部不能沒收│
│  │      ├────┤。                  │或不宜執行沒收時│
│  │      │甲基安非│                    │，追徵之。      │
│  │      │他命1包 │* 通訊監察譯文（見警│                │
│  │      │（重量不│  卷第32至33頁）    │                │
│  │      │詳）500 │                    │                │
│  │      │元      │                    │                │
└─┴───┴────┴──────────┴────────┘
 附表二扣案物
┌──┬────────────────────────┬──┐
│編號│                    扣押物品                    │數量│
├──┼────────────────────────┼──┤
│ 1  │甲基安非他命（檢驗前淨重為1.712公克、檢驗後淨重 │1包 │
│    │為1.700公克）                                   │    │
├──┼────────────────────────┼──┤
│ 2  │夾鏈袋                                          │2包 │
├──┼────────────────────────┼──┤
│ 3  │分裝杓                                          │1個 │
├──┼────────────────────────┼──┤
│ 4  │電子磅秤                                        │1台 │
├──┼────────────────────────┼──┤
│ 5  │IPHONE手機（含門號0000000000號SIM卡1張）        │1支 │
├──┼────────────────────────┼──┤
│ 6  │HTC廠牌手機（含門號0000000000號SIM卡1張）       │1支 │
└──┴────────────────────────┴──┘